臺灣新北地方法院板橋簡易庭民事簡易判決
111年度板簡字第813號
原      告  盧龍山  

被      告  昇之陽社區管理委員會

法定代理人  徐雪華  
訴訟代理人  林文宗  
上列當事人間請求修訂管理費規約事件，本院於民國111年6月6
日言詞辯論終結，本院判決如下：
    主      文
原告之訴駁回。
訴訟費用由原告負擔。
    事實及理由
一、本件被告之法定代理人原為林文宗，嗣於訴訟程序進行中變
    更為徐雪華，並經其具狀聲明承受訴訟（見板簡卷第101頁
    ），於法並無不合，應予准許。
二、原告主張：
　㈠原告為新北市○○區○○路0段000號、202號建物所有權人，為昇
    之陽社區（下稱系爭社區）獨立出口商家之一。系爭社區戶
    75戶、獨立出口商家5戶，總共80戶，社區住戶之大門出入
    口位於新北市○○區○○路000號，獨立出口商家出入口位於新
    北市板橋區長江路1段，其中門號196號、198號、200號、20
    2號、206號(1F)面臨長江路，社區住戶及獨立出口商家進出
    口通行無共用部分，且獨立出口商家屋後亦無其他出入口進
    出社區，使用範圍與社區住戶區隔清楚，事實上無法使用共
    用部分或共有部分，原告既無使用共用部分，共用部分應由
    社區住戶75戶負擔全部費用，故原告要求被告依法減免管理
    費應為有理。
  ㈡原告自107年入住被告社區以來，每次分攤電費500多元，夏
    季更多達600元以上，惟原告並未使用社區電梯，另騎樓招
    牌照明皆為原告自行安裝燈具、保全監視器，亦未使用公共
    用電，原告未使用共用部分，每月卻比社區住戶多給付500
    元以上。被告前向原告請求民國109年10月至110年11月積欠
    管理費共新臺幣（下同）83,328元，惟原告認其僅需負擔共
    有部分之費用，並要求減免2分之1管理費，及原告每次分攤
    公共電費500元，經計算後，原告於上開期間僅需給付管理
    費36,064元。
  ㈢原告自108年2月至110年11月，多次以存證信函及書函請求被
    告處理商家減免管理費相關事宜，並提出調降管理費之請求
    ，被告仍未處理。系爭社區歷次區分所有權人會議以管理費
    事宜為會議議題，其內容、目的不明，會議通知、會議紀錄
    無相關註明修訂規約、註明店家管理費議題，被告未依法定
    方式說明原告訴求及理由，以不利之方式進行表決，顯失公
    平，其所收取之管理費於超過36,064元為不當得利等語。並
    聲明：⒈請求被告應將規約修訂為，獨立商家部分應減少二
    分之一的管理費，每次公共用電減免500元。⒉就被告所收取
    原告之管理費，從109年10月至110年11月所積欠之管理費83
    ,328元，請求確認被告只有在管理費36,064元的範圍內有請
    求權。
三、被告則以：被告社區於109年7月12日區分所有權人會議確定
    管理費每坪80元，同次會議中針對商家管理費減半部分並未
    通過，至111年4月17日之區分所有權人會議，針對減免店家
    一半管理費及減免500元公共電費提案，亦未通過等語，資
    為抗辯。並聲明：原告之訴駁回。
四、法院之判斷：
　　原告主張其為系爭社區之區分所有權人，依系爭社區規約約
    定其於109年10月至110年11月應繳納之管理費原為83,328元
    乙情，業據其提出建物所有權狀、存證信函、區分所有權人
    會議紀錄在卷可參，並為被告所不爭執。至原告主張其於前
    開期間應納管理費金額應為36,064元乙節，則為被告所否認
    。則本院所應審究厥為：原告請求被告修訂規約減免管理費
    、公用電費是否有理由？被告主張被告就前開期間管理費，
    於超過36,064元部分之請求權不存在，是否有理？經查：
　㈠原告請求修訂被告社區規約部分：
　  ⒈按共用部分、約定共用部分之修繕、管理、維護，由管理
      負責人或管理委員會為之。其費用由公共基金支付或由區
      分所有權人按其共有之應有部分比例分擔之。但修繕費係
      因可歸責於區分所有權人或住戶之事由所致者，由該區分
      所有權人或住戶負擔。其費用若區分所有權人會議或規約
      另有規定者，從其規定，公寓大廈管理條例第10條第2項
      定有明文。又區分所有權人會議經由多數決作成之決議，
      與少數區分所有權人之權益發生衝突時，其是否係藉由多
      數決方式，形成對少數區分所有權人不利之分擔決議或約
      定，應有充分理由，始不悖離「按應有部分比例分擔」之
      原則，且是否係以損害該少數區分所有權人為主要目的，
      基於公平法理，法院固得加以審查，惟應從大廈全體住戶
      因該決議之權利行使所能取得之利益，與該少數區分所有
      權人及國家社會因其權利行使所受之損失，比較衡量以定
      之。倘該決議之權利行使，大廈住戶全體所得利益極少，
      而該少數區分所有權人及國家社會所受之損失甚大者，非
      不得視為以損害他人為主要目的，不能單憑該決議對少數
      區分所有權人現擁有之權益有所減損，即認其係藉由多數
      決方式，形成對少數區分所有權人不利之分擔決議或約定
      ，認以損害他人為主要目的，而屬權利濫用，或違反公序
      良俗（最高法院97年台上字第2347號民事判決參照）。
　  ⒉原告主張社區住戶及獨立商家進出口通行無共用部分，且
      獨立出口商家屋後亦無其他出入口進出社區，並未使用共
      有部分，業據提出系爭社區平面示意圖、社區獨立商家外
      觀照片為證，固認無訛。然公寓大廈之各區分所有權人或
      住戶，因各別主、客觀因素之考量，對共用部分本有使用
      頻率多寡及程度不一之可能，亦未必與其共用部分之應有
      部分比例成正比，因此依各住戶對於共用部分之使用程度
      ，而欲逐一區別各區分所有權人或住戶對於各項公共設施
      之使用頻率或程度，而個別制定各區分所有權人應繳納管
      理、修繕、維護費用之分擔比例金額，非僅有曠日耗時，
      更有其事實上之困難性，且容易造成區分所有權人間彼此
      錙銖必較、分裂對立之局面，是公寓大廈管理條例第10條
      第2項，並未採取按受益程度分擔管理費之原則，而係規
      定按共用部分應有部分比例負擔為原則，並允各公寓大廈
      以區分所有權人會議或規約另為規定。縱原告認被告自10
      6年訂定規約時，未就獨立商家收費進行規範要求減免管
      理費，惟被告規約收取標準既係以社區全體住戶為適用對
      象，可知此規範尚非專就原告所為之差別待遇，係約定以
      住戶所有之總面積以每坪80元之方式計算，並未就使用多
      寡頻率公共設施或服務者為計算，有系爭社區109年7月12
      日第二屆第一次區分所有權人會議記錄附卷可稽（見板司
      調字卷第82至84頁）；原告復未舉證證明被告有何以系爭
      社區區分所有權人會議制訂損害原告權益或有何違反公序
      良俗之情形，其空言被告以有損原告權益之決議收取不當
      管理費，並訴請被告應修訂規約減免管理費、公用電費，
      洵屬無據。
　㈡被告主張被告就前開期間管理費，於超過36,064元部分之請
    求權不存在，是否有理？
　　⒈按確認法律關係之訴，非原告有即受確認判決之法律上利
      益者，不得提起之。確認證書真偽或為法律關係基礎事實
      存否之訴，亦同。民事訴訟法第247條第1項定有明文。所
      謂即受確認判決之法律上利益，係指法律關係之存否不明
      確，原告主觀上認其在法律上之地位有不安之狀態存在，
      且此種不安之狀態，致原告在私法上之地位有受侵害之危
      險，而此項危險得以對於被告之確認判決除去之者而言。
      本件原告主張其應繳納管理費應為36,064元，與被告主張
      原告應給付之管理費數額83,328元不同，原告主張被告於
      超過36,064元部分應無請求權，則原告為排除被告請求權
      ，其法律上之地位有不安之狀態，自有受確認判決之法律
      上利益，是原告提起本訴訟，為法之所許。
　　⒉按公寓大廈管理委員會為人的組織體，區分所有權人會議
      為其最高意思機關。其區分所有權人會議之召集程序或決
      議方法，違反法令或章程時，依公寓大廈管理條例第1條
      第2項規定，應適用民法第56條第1項撤銷總會決議之規定
      ，由區分所有權人請求法院撤銷區分所有權人會議之決議
      ，在法院撤銷決議前，該決議仍屬合法有效，其對各住戶
      自有拘束力存在（最高法院92年度台上字第2517號判決意
      旨參照）。又按總會之召集程序或決議方法，違反法令或
      章程時，社員得於決議後3個月內請求法院撤銷其決議。
      但出席社員，對召集程序或決議方法，未當場表示異議者
      ，不在此限。總會決議之內容違反法令或章程者，無效，
      民法第56條定有明文。原告雖主張被告未依法定方式修改
      規約，其所收取管理費於超過36,064元範圍為不當得利，
      惟被告並未舉證證明歷次區分所有權人會議決議內容有違
      反法令或章程而無效，亦未舉證證明其於決議後3個月內
      曾請求法院撤銷其決議之情事，則系爭社區區分所有權人
      歷次會議之決議未經法院判決撤銷之前，仍係有效存在。
      是以，被告依系爭社區規約約定，請求原告給付109年10
      月至110年11月管理費83,328元，即屬有法律上之原因，
      原告主張被告所收取管理費為不當得利，並訴請確認被告
      就前開期間之管理費請求權，於超過36,064元範圍之請求
      權不存在，難認可採。
　　⒊又按契約成立後，情事變更，非當時所得預料，而依其原
      有效果顯失公平者，當事人得聲請法院增、減其給付或變
      更其他原有之效果，前項規定，於非因契約所發生之債，
      準用之，民法第227條之2固定有明文，惟原告仍應就其前
      開主張負舉證之責。本件原告所執前開證據資料，均係就
      系爭社區內獨立商家與一般住戶如何不應以相同標準收取
      管理費之說明，並未就系爭社區之管理費收取標準有何非
      訂立管理費收取標準當時所得預料之情事變更情事為具體
      說明或舉證，則其空言本件有情事變更原則適用，被告應
      減免管理費之收取等詞，亦無理由。
五、綜上所述，原告請求被告應將規約修訂為獨立商家部分應減
    少二分之一的管理費，每次公共用電減免500元；及就被告
    所收取原告之管理費，從109年10月至110年11月所積欠之管
    理費83,328元，請求確認被告只有在管理費36,064元的範圍
    內有請求權，皆無理由，應予駁回。
六、本件事證已臻明確，兩造其餘之攻擊防禦方法及所提證據，
    於判決結果不生影響，爰不一一論列，併此敘明。
七、訴訟費用負擔之依據：民事訴訟法第78條。　　
中　　華　　民　　國　　111 　年　　7 　　月　　21　　日
                  臺灣新北地方法院板橋簡易庭
                        法  官  陳怡親
以上為正本係照原本作成。
如不服本判決，應於送達後20日內，向本院提出上訴狀並表明上
訴理由，如於本判決宣示後送達前提起上訴者，應於判決送達後
20日內補提上訴理由書（須附繕本）。
中　　華　　民　　國　　111 　年　　7 　　月　　21　　日
                        書記官  劉芷寧